最高法院刑事判決　　　　　　　　　　　　　　　九十一年度台上字第二０五五號
　　上　訴　人　甲○○
右上訴人因強盜案件，不服台灣高等法院中華民國八十八年十二月二十八日第二審判
決（八十八年度上訴字第三五七九號，起訴案號：台灣桃園地方法院檢察署八十八年
度偵字第六四四九號），提起上訴，本院判決如左：
    主  文
上訴駁回。
    理  由
按刑事訴訟法第三百七十七條規定，上訴於第三審法院，非以判決違背法令為理由，
不得為之。是提起第三審上訴，應以原判決違背法令為理由，係屬法定要件。如果上
訴理由狀並未依據卷內訴訟資料，具體指摘原判決不適用何種法則或如何適用不當，
或所指摘原判決違法情事，顯與法律規定得為第三審上訴理由之違法情形，不相適合
時，均應認其上訴為違背法律上之程式，予以駁回。本件上訴人甲○○上訴意旨略稱
：(一)、證人李昌源於警訊時先稱：「……當時竊嫌見我們二人後，就從口袋取出丁字
型起子攻擊劉石中」等語，並未說以丁字型起子攻擊車主王志成。惟李昌源旋又稱：
「當時我親眼目睹那竊嫌右手拿著丁字型起子攻擊王志成，而且也看見車主王志成右
手掌背受傷」等語，其先後供詞不符，且所陳王志成右手掌背受傷等情，並無證據證
明，原判決竟採該前後不符之證言作為判決之依據，顯有違證據法則。(二)、上訴人係
因被王志成、李昌源、劉石中等人壓住，並加以毆打受傷，痛苦不堪，始求掙扎站立
，有傷單可憑，足見上訴人並非脫免逮捕而施以強暴。況上訴人當時已離開盜所，縱
有施以強暴，亦非當場施以強暴，顯與準強盜罪之構成要件不符，原判決竟依準強盜
罪論處，顯有適用法則不當之違法。(三)、上訴人與綽號「阿杜」之友人事先並無犯意
聯絡且無行為分擔，是到現場後，「阿杜」打開汽車車門，叫上訴人一人進入車內行
竊，作案工具亦是「阿杜」者所有，上訴人純屬臨時起意行竊，故上訴人與「阿杜」
者並非共同正犯，原判決論以共同正犯，亦有適用法則不當之違法等語。
惟查證據之取捨及其證明力之判斷，屬於事實審法院之職權，苟其所為之判斷，並不
違背經驗法則及論理法則，即不能任意指為違背法令，而執為第三審之適法上訴理由
。本件原審認定上訴人有原判決事實欄所載之攜帶兇器竊盜未遂，因脫免逮捕，當場
施以強暴犯行，係以上訴人竊取被害人王志成之汽車音響，尚未得手，即被發現之事
實，已據上訴人供承不諱，並經被害人及證人劉石中、李昌源、陳宗儀等人指證屬實
。上訴人為脫免逮捕乃頑強反抗並取出Ｔ型起子揮舞等情，復經證人劉石中、李昌源
、陳宗儀證述在卷，且有查扣之供行竊工具起子、扳手、鉗子、汽車鑰匙等可資佐證
等證據，予以綜合判斷，認上訴人係犯修正前刑法第三百二十九條之準強盜罪，而有
同法第三百二十一條第一項第三款攜帶凶器而犯之之情形，應成立修正前刑法第三百
三十條第一項、第二項之加重強盜未遂罪，於法定刑內量處其刑。並指駁、說明上訴
人否認有當場施以強暴犯行，所辯為卸責之詞，為不足取。所為論斷，均有卷存證據
資料可資覆按。查證人李昌源於警訊時固曾稱目睹上訴人拿Ｔ型起子攻擊王志成，致
王志成受傷等語，但原判決並未採信此部分之證詞，而係採信李昌源於第一審所稱目
睹上訴人將起子丟到車子底下等語之證言。上訴意旨謂原判決採信李昌源警訊中之證
言云云，指摘原判決違法，顯非依據卷證資料執為指摘之合法上訴理由。上訴人於汽
車內行竊時，已被發現，並於走出車外時，即被被害人攔阻，上訴人當場施強暴欲脫
逃等情，原判決已詳敘其所憑證據及認定理由。上訴意旨就原審依憑證據所為認事採
證職權之合法行使，依憑己見，任意指為違法，否認當場施強暴，重為事實之爭執，
亦非適法之上訴理由。上訴人既供承與綽號「阿杜」者共同行竊，則原判決就綽號「
阿杜」者所有供犯罪所用之物宣告沒收，並無不合，至於上訴人為脫免逮捕而當場施
以強暴時，綽號「阿杜」者並未參與，原判決並未認綽號「阿杜」者為強盜之共同正
犯，上訴意旨謂原判決論以共同正犯云云，尚有誤會。是上訴意旨所指摘原判決之違
法情事，殊與法律規定得為第三審上訴理由之違法情形不相適合，衡以前開說明，其
上訴為違背法律上之程式，應予駁回。
據上論結，應依刑事訴訟法第三百九十五條前段，判決如主文。
中      華      民      國    九十一    年      四      月     十七     日
                              最高法院刑事第七庭
                                  審判長法官  張  信  雄
                                        法官  賴  忠  星
                                        法官  張  清  埤
                                        法官  呂  永  福
                                        法官  白  文  漳
      右正本證明與原本無異
                                              書  記  官
中      華      民      國    九十一    年      四      月    二十六    日
